【裁判字號】    98,交抗,790
【裁判日期】    981130
【裁判案由】    聲明異議
【裁判全文】
臺灣高等法院高雄分院刑事裁定         98年度交抗字第790號
抗  告  人
即受處分人  甲○○
上列抗告人因違反道路交通管理處罰條例聲明異議案件，不服臺
灣高雄地方法院中華民國98年10月15日裁定（原處分案號：高市
交裁字第裁32-BT0000000號；原審案號：98年度交聲字第2424號
），提起抗告，本院裁定如下：
    主  文
原處分及原裁定均撤銷。
甲○○汽車駕駛人行車速度，超過規定之最高時速（未滿二十公
里），處罰鍰新台幣壹仟陸佰元，並記違規點數壹點。
    理  由
一、抗告意旨略以：抗告人（即受處分人）於民國98年6 月29日
    上午5 時16分許遭測速照相時，在高雄市○○路1686號之1
    前150 公尺處，「絕對」沒有設置警示標誌，而是於測速照
    相後才新設，請查詢該標示工程之施作及承包廠商即可明暸
    ；再抗告人並非不爭執超速遭測速照相之事實，係不願揭穿
    本件設在道路中之測速照相設備，係原設在十字路口不准再
    使用之照相設備拆裝而來，因此提起抗告，並請求撤銷原裁
    定，更為適當之裁定云云。
二、按汽車駕駛人，行車速度，超過規定之最高時速，或低於規
    定之最低時速，除有第43條第1 項第2 款情形外，處1,200
    元以上2,400 元以下罰鍰；並記違規點數1 點，道路交通安
    全規則第93條第1 項、道路交通管理處罰條例第40條、第63
    條第1 項第1 款分別定有明文。次按汽車駕駛人行車速度超
    過規定之最高時速未滿20公里，在期限內到案聽候裁決者，
    最低處1,600 元罰鍰，並記違規點數1 點，違反道路交通管
    理事件統一裁罰基準及處理細則所訂之違反道路交通管理事
    件統一裁罰基準表固亦定有明文。又汽車駕駛人之行為有下
    列情形之一，當場不能或不宜攔截製單舉發者，得逕行舉發
    ：七、經以科學儀器取得證據資料證明其行為違規。前項第
    七款之科學儀器應採固定式，並定期於網站公布其設置地點
    。但汽車駕駛人之行為屬下列情形之一者，不在此限：九、
    行車速度超過規定之最高速限或低於規定之最低速限。對於
    前項第九款之違規行為，採用固定或非固定式科學儀器取得
    證據資料證明者，於一般道路須至少於100 公尺，於高速公
    路、快速公路須至少於300 公尺前，明顯標示之。第一項逕
    行舉發，應記明車輛牌照號碼、車型等可資辨明之資料，以
    汽車所有人為被通知人製單舉發，道路交通管理處罰條例第
    7 條之2 ，第1 項第7款 、第2 項第9 款、第3 項、第4 項
    亦分別定有明文。
三、經查：抗告人於98年6 月29日上午5 時16分許，駕駛車牌號
    碼ZE-210號營業用小客車，行經高雄市○○路1686號之1 前
    時，因行速達每小時76公里超過規定最高速限（60公里/ 小
    時）而為警照相逕行舉發，並遭原處分機關裁處罰鍰1,600
    元之事實，有高雄市政府警察局98年7 月20日高市警交相字
    第BT0000000 號舉發違反道路交通管理事件通知單、高雄市
    政府交通局98年8 月27日高市交裁字第裁32-BT0000000號裁
    決書及舉發照片各1 份附卷可稽（原審卷第10頁、第20頁、
    第21頁），而上開測速採證所使用之雷射測速儀（規格為24
    .125GHzK-Band 照相式；廠牌：TRAF FIPAX；型號：主機為
    SPEEDOPHOT、天線為TYPE 24 ），業由經濟部標準檢驗局於
    97年9 月10日檢定合格，有效期限至98年9 月30日乙節，有
    經濟部標準檢驗局雷射測速儀檢定合格證書1 紙在卷足據（
    原審卷第22頁），足認本件舉發員警所用雷射測速槍之準確
    性，並無疑問，抗告人空言上開測速照相設備未經檢驗合格
    ，自不足取，是以抗告人於上開時、地超速行駛之事實，堪
    以認定。
四、再查，本件員警確依規定於距舉發地點前至少100 公尺以上
    之處（即高雄市○○路1686號之1 前150 公尺上）設置有告
    示牌1 面之事實，有高雄市政府警察局98年9 月24日高市交
    三字第0980030180號函暨所附之相片在卷可查（見原審卷第
    25 頁 、第26頁）；再高雄市○○路1686之1 號前（原翠華
    路、萬姓公媽廟前）測速照相前方150 公尺分隔島上「告示
    牌」，係於92年7 月18日由兩合國際有限公司設置完竣，亦
    經本院函詢明確，有高雄市政府警察局交通警察大隊98年11
    月25日高市警交三字第098003585898號函及所附之完工報告
    書、完工照片及設置一覽表在卷可憑，則抗告人猶執陳詞，
    辯以本件未依規定設置警示標誌云云，亦不足採信。
五、綜上所陳，抗告人確於上開時地確因超速行駛遭警舉發，且
    舉發地點前方150 公尺處確設有告示牌之違規事實，堪以認
    定。惟按汽車駕駛人，有違反同條例第40條之規定者，除依
    原條款處罰鍰外，並應予以記違規點數1 點，道路交通管理
    處罰條例第63條第1 項第1 款定有明文；是原處分機關既認
    定抗告人係違反同條例第40條之規定，則除裁處上開罰鍰外
    ，自應併予記違規點數1 點，惟原裁決處分漏未處罰，於法
    自有未合，且上開記點之處罰，係屬強制規定，無從減免。
    是本件抗告人之異議雖無理由，惟原處分既有上開瑕疵，仍
    屬無可維持，原審未查，遽為異議駁回之裁定，即有未合，
    自應由本院將原處分及原裁定均予撤銷，並仍以受處分人有
    違反道路交通管理處罰條例第40條之行為，應依同條例第63
    條第1 項第1 款及違反道路交通管理事件統一裁罰基準及處
    理細則所訂之違反道路交通管理事件統一裁罰基準表等規定
    ，裁處異議人如主文第2 項所示之罰鍰，並記違規點數1 點
    ，以資適法。
據上論結，應依道路交通案件處理辦法第26條，刑事訴訟法第41
3 條，裁定如主文。
中    華    民    國    98    年    11    月    30    日
                  刑事第七庭    審判長法  官  莊飛宗
                                      法  官  陳明富
                                      法  官  蔡廣昇
以上正本證明與原本無異。
本裁定不得再抗告。
中    華    民    國    98    年    12    月    1     日
                                      書記官  曾允志


司法院資訊處製作；財團法人民間司法改革基金會備份。
